【裁判字號】    98,交聲,4621
【裁判日期】    990203
【裁判案由】    聲明異議
【裁判全文】
臺灣臺中地方法院交通事件裁定        98年度交聲字第4621號
原處分機關  交通部公路總局臺中區監理所
受處分人    甲○○
上列受處分人因違反道路交通管理處罰條例案件，對於交通部公
路總局臺中區監理所九十八年十二月十日所為之處分（中監違字
第裁六○一ＨＤ0000000號裁決書），聲明異議，本院裁
定如下：
    主    文
異議駁回。
    理    由
一、原處分意旨略以：異議人即受處分人甲○○駕駛車號:7661
    －UE號自小客車，於民國九十七年十一月二十二日十五時四
    十分許，在臺中縣大里市○○路金釧高枝十一分十六低處因
    「駕駛人肇事致人受輕傷逃逸」違規，為臺中縣警察局交通
    隊依違反道路交通管理處罰條例第六十二條第四項舉發。異
    議人於期限內到案，原處分機關於九十八年十二月十日以中
    監違字第裁六○一ＨＤ0000000號裁決書，裁處吊銷
    駕駛執照，一年內禁考（本件罰鍰俟緩起訴期滿後再予以裁
    決），逾期則依裁決書處罰主文規定裁處等語。
二、異議意旨略以：異議人當時行經仁堤路段遵守交通規則並無
    違規，是對向機車騎士超跨越雙黃線違規車速飆快擦撞到異
    議人之後照鏡，因而跌倒受傷，異議人就按下警示燈後，開
    往空廣處迴轉察看機車騎士情況，已見騎士已站立起來在路
    邊，而異議人之車僅後照鏡損壞，於不計較之心態而未予計
    較；現今反而異議人要被吊銷駕駛執照及罰鍰，異議人不服
    ，故提出聲明異議，請求委員會調查當局詳看調閱當時所做
    警察筆錄、雙方當時筆錄，及參考衡量現場路寬，對方車速
    飆快跌倒後滑行的現場圖等語。
三、按汽車駕駛人駕駛汽車肇事致人受傷或死亡者，應即採取救
    護措施及依規定處置，並通知警察機關處理，不得任意移動
    肇事汽車及現場痕跡證據，違反者處新臺幣（下同）三千元
    以上九千元以下罰鍰；前項駕駛人肇事致人受傷而逃逸者，
    吊銷其駕駛執照，道路交通管理處罰條例第六十二條第三項
    前段、第四項前段分別定有明文。又汽車駕駛人，曾依本條
    例其他各條規定吊銷駕駛執照者，一年內不得考領駕駛執照
    ，同條例第六十七條第三項亦有規定。次按刑法第一百八十
    五條之四規定駕駛動力交通工具肇事，致人死傷而逃逸之處
    罰，立法目的係為了維護交通安全，加強救護，減少被害人
    的死傷，促使駕駛人於肇事後，能對被害人即時加以救護，
    並確保被害人民事上之求償請求權；而道路交通管理處罰條
    例第六十二條第一項規定關於駕駛汽車肇事致人受傷或死亡
    而逃逸罰責的成立宗旨，在於能夠及時給予受傷者作出救護
    的舉動，來避免傷害的加重或者死亡的發生，此時如未作出
    相當之舉止措施而離去，即能謂有逃逸之主觀意思，蓋道路
    交通事故發生後，有受傷或死亡之情形者，應即時救護或採
    必要之措施，以防損害範圍之擴大。如駕駛人於肇事後，隨
    即駕車逃離現場，不僅使肇事責任認定困難，更可能使受傷
    之人喪失生命，自有從嚴處理之必要；又終身不得考領駕駛
    執照之規定，同係為維護車禍事故被害人生命安全、身體健
    康必要之公共政策，且在責令汽車駕駛人善盡行車安全之社
    會責任，屬維持社會秩序及增進公共利益所必要，司法院大
    法官釋字第二八四號、第五三一號解釋可資參照。職是之故
    ，汽車駕駛人駕駛汽車發生交通事故，不論其責任之歸屬為
    何，即有義務留在肇事現場，採取救護或其他必要措施，並
    向警察機關報告，以保護他人權益，同時釐清肇事責任，自
    不待言。此二法規之立法目的係屬同一，在構成要件之解釋
    自應同一，以避免法律適用之失衡。
四、經查：
（一）異議人駕駛車號:7661 －UE號自小客車於前揭時間、地點
      ，適有馬榮爵騎乘車牌號碼：606－ECF號重型機車並附載
      馮宜霈，行經該處之對向車道，異議人不慎在上開路段與
      馬榮爵之機車發生擦撞，此有舉發通知單、裁決書、臺中
      縣區車輛行車事故鑑定委員會鑑定意見書、臺灣臺中地方
      法院檢察署檢察官緩起訴處分書、照片十七張、道路交通
      事故現場圖、道路交通事故調查報告表（一）（二）、臺
      中縣警察局疑似道路交通事故肇事逃逸追查表等附卷等在
      卷可稽。又異議人亦不否認於上揭時、地，所駕駛之車輛
      與馬榮爵騎乘之機車與有發生擦撞之情形。是無論上揭車
      禍事故之發生原因，究係因異議人或機車駕駛人馬榮爵之
      疏失，異議人於上揭時地為該交通事故之肇事參與人，實
      堪認定。
（二）上開車禍事故發生後，異議人並未下車，隨即駕車離去，
      而馬榮爵因此受有四肢多處擦挫傷之傷害，馮宜霈亦受有
      雙手、雙手肘、雙足多處挫傷、右膝撕裂傷之傷害等情，
      業據馬榮爵及馮宜霈於警詢及九十八年度偵字第三三六一
      號偵查中指述明確，核與異議人於偵查中自承：「（九十
      七年十一月二十二日十五時二十分大里市○○路有跟告訴
      人發生車禍？）有，我要回太平，他們要回大里，我們是
      對向車道，他們開在我的車道，他們從對向過來要超機車
      ，騎到比較中間，我在對向車道的雙黃線裡面，他騎過來
      就碰到我的後照鏡，就摔車倒在地上。」、「（問：你那
      時有停下車等警察來處理？）沒有，我當時開約四、五十
      公里，因為後面有車，我不能馬上停止，後來我就慢慢往
      前開又回頭看，看三、四個少年站在路邊，我看是沒有什
      麼要緊，所以我就走了。」、「（問：你有過去問他們傷
      勢？有無報警？）都沒有」、「（肇事逃逸是否承認？）
      有」等語（九十八年度偵字第三三六一號偵查卷宗第七頁
      、第三十七頁），並有診斷證明書附卷可佐，足認馬榮爵
      及馮宜霈所述之情節堪以採信。
（三）依前揭說明，汽車駕駛人駕車肇事致人受傷後，即有「應
      即採取救護措施及依規定處置，並通知警察機關處理，不
      得任意移動肇事汽車及現場痕跡證據」等義務，且該項義
      務於汽車駕駛人駕車肇事致人受傷當時即已存在，是於汽
      車駕駛人駕車肇事致人受傷後，未即採取救護措施及依規
      定處置、未通知警察機關處理及任意移動肇事汽車，而隨
      即駕車離開現場，即已該當本件違規客觀要件。故不論事
      後調查結果異議人就車禍之發生可歸責與否，亦不論馬榮
      爵等二人受傷之程度，異議人即屬該交通事故之肇事參與
      人，無正當理由，概不得棄置傷者而擅離現場，是其駕車
      離開現場之行為，已與肇事逃逸客觀要件合致。
（四）再者，按汽車駕駛人逃逸之故意，係指對於駕駛動力交通
      工具肇事致人死傷之事實，駕駛人已有所認識，並進而決
      意擅自逃離肇事現場之主觀心態。又此項故意之型態，包
      括直接故意與未必故意，所謂直接故意，係指明知駕車肇
      事致人受傷害或死亡，而仍決意駕車逃離現場；未必故意
      ，則係指駕駛人對於駕車有無肇事不確知，或對於有無使
      人受傷尚未確知，然縱令有人死傷亦無所謂，仍決意駕車
      逃離現場。按機車行進中遭汽車擦撞，人車必然失去重心
      滑倒，機車騎士亦將會發生受傷或死亡之結果，此乃一般
      人均可知悉。是異議人明知駕駛上開動力交通工具肇事並
      可預見馬榮爵等二人有受傷之可能，竟未下車查看，不待
      對方確認實際傷勢情形，當下自認無礙即逕行離開，未停
      留現場救護已受傷之馬榮爵及馮宜霈，亦未報警處理，嗣
      經警方調閱路口監視器得知異議人車籍資料，通知異議人
      至派出所製作筆錄始坦承肇事，足見其當時具有肇事逃逸
      之故意無疑。
五、綜上所述，本件異議人確有上述交通違規事實，異議人前揭
    所辯，尚無足採，原處分機關所為之處分，核無違誤。從而
    ，本件異議為無理由，應予駁回。
六、據上論斷，應依道路交通管理處罰條例第八十七條第二項，
    道路交通案件處理辦法第十九條規定，裁定如主文。
中    華    民    國    99    年    2     月    3     日
                        交通法庭  法  官  郭書豪
以上正本證明與原本無異。
如不服本裁定，應於送達後五日內，向本院提出抗告狀。
                                  書記官  陳美虹
中    華    民    國    99    年    2     月    3     日

司法院資訊處製作；財團法人民間司法改革基金會備份。
